【裁判字號】    92,婚,727
【裁判日期】    920630
【裁判案由】    離婚
【裁判全文】
臺灣臺中地方法院民事判決  九十二年度婚字第七二七號
    原      告  乙○○
    被      告  甲○○
                        現應.
右當事人間請求離婚事件，本院判決如左：
    主      文
准原告與被告離婚。
訴訟費用由被告負擔。
    事    實
甲、原告方面：
  一、聲明：如主文所示。
  二、陳述：原告與被告於民國八十四年七月二十八日結婚，婚後夫妻感情原本融洽
      ，詎自八十七年二月十日起被告忽反常態，常常深夜未歸，終日酗酒，且對妻
      兒百般辱罵，甚而揮拳，原告初以和為貴，百般忍耐，乃被告得寸進尺，更不
      理家務，迭經親友勸告無效；被告又無固定收入，好吃懶做，根本無撫養妻兒
      意願；其又沈迷於電動賭博場所，每賭必輸，致在外負債，且對原告屢次伸手
      要錢，若不從則以其勇猛有力之身軀，拉原告的頭撞馬桶、牆壁，又恐嚇原告
      不讓原告上班，使原告苦不堪言；八十七年七月間離家，棄原告與子女於不顧
      ，並將當時預備繳納水費、電費及電話費的家用費用一併帶走賭光，致住家遭
      斷水、斷電、斷話，此無情無義不管妻兒死活的態度，令人髮指，爰依民法第
      一千零五十二條第一項第三款、同條第二項規定，請求准予兩造離婚。
  三、證據：提出戶籍謄本正本二件、扣繳憑單正本二件、綜合所得稅納稅證明書正
      本三件、綜合所得稅核定通知書影本二件、薪俸明細表正本十三件為證。
乙、被告方面：
    被告未於言詞辯論期日到場，亦未提出任何書狀作何聲明或陳述。
丙、本院依職權傳喚兩造所生子女馬僑偉、馬德欣到院作證。
    理    由
一、被告未於言詞辯論期日到場，核無民事訴訟法第三百八十六條各款所列情形之一
    ，爰依原告聲請，由其一造辯論而為判決。
二、原告起訴主張，兩造於八十四年七月二十八日結婚，婚後夫妻感情原本融洽，詎
    自八十七年二月十日起被告忽反常態，約三至四日喝酒一次，酒後對原告百般辱
    罵，甚而揮拳，原告初以和為貴，百般忍耐，乃被告得寸進尺，更不負責家計，
    又無固定收入，好吃懶做，且沈迷於電動賭博場所，每賭必輸，當對原告伸手要
    錢，若不從，則毆打原告，八十七年七月間離家，棄原告與子女於不顧之事實，
    被告未到院抗辯，亦未提出何書狀作何陳述，並經兩造所生子女馬僑偉到院證述
    ：「從小我未和爸爸同住，是我不想，他會打媽媽。他會在酒後喝酒打媽媽，喝
    酒頻率約每三、四天喝一次，但看不出有無酒醉，這些事情約在我就讀小學五年
    級之前，五年級之後我就不住家裡了。這些事情的印象是我在小學三年級我回去
    和兩造同住時我就會看到。他打人可能是為了金錢，他如向媽媽要不到金錢就打
    媽媽。據我知道，他常常拿錢出去花，一下子錢就不見了，我媽媽也告訴我爸爸
    賭博。總之爸爸不負擔家計，家中開銷由媽媽工作賺錢養家。... 」等語，參酌
    證人為兩造所生子女，又為獨子，所為證言當不致故為不利被告之證言，且被告
    現行方不明，本院送達證書經郵務機構以「遷移不明」為由退回，復有戶籍謄本
    正本二件、扣繳憑單正本二件、綜合所得稅納稅證明書正本三件、綜合所得稅核
    定通知書影本二件、薪俸明細表正本十三件附卷可稽，就此部分之事實，堪信為
    真實。
三、按民法第一千零五十二條第二項規定：有前項以外之重大事由，難以維持婚姻者
    ，夫妻之一方得請求離婚，但其事由應由夫妻之一方負責者，僅他方得請求離婚
    。此所謂抽象、相對、一般的離婚原因，亦即破綻主義離婚法之一到達點。而是
    否有難以維持婚姻之重大事由之判斷標準，為婚姻是否已生破綻而無回復之希望
    ，不可單憑原告主觀之標準（即原告已喪失維持婚姻意欲之主觀面加以認定），
    而應依客觀標準，即難以維持婚姻之事實，是否已達處於同一境況，任何人均將
    喪失維持婚姻之意欲程度以決之。且為符合現代多元化社會之需要，使裁判婚姻
    之事由較富彈性，當婚姻破裂時，夫妻已無共同生活之實質時，即得請求離婚，
    但有責配偶，無請求離婚之權利，申言之，如若自己遭致婚姻之破綻時，不得以
    其破綻為理由，恣意訴請離婚。又婚姻如有難以維持之重大事由，於夫妻雙方均
    須負責時，應比較雙方之有責程度，僅責任較輕之一方，得向責任較重之他方請
    求離婚，如雙方之有責程度相同，則雙方均得請求離婚，以符公平。最高法院八
    十七年台上字第一○四八號、一三○四號及九十年度台上字第一六三九號判決意
    旨即採類似之見解。又按夫妻相處之道，因國情、身分、地位、知識程度及經濟
    能力不同，而有不同相處方式，惟因夫妻來自不同家庭，其成長背景有異，無法
    期待對方凡事盡如己意，古人所謂舉案齊眉，或男主外女主內，或現代新女性主
    義者，其據以說明夫妻相處家庭經營之道固有不同，惟夫妻有如太極之陰陽，一
    陰一陽相調和，陰陽相濟，方能生理與心理上取得平衡，而不致產生生理或心理
    上疾病，若在此太極內，陽之一方強勢時，陰之他方不願退讓，反之亦然，則陰
    或陽即跑到外面，太極因陰陽無法調和，自然會破裂，反之亦然，惟有一進一退
    間取得平衡點，方能維持太極之圓融，而其進退之原則應基於愛為出發點，方能
    進退有序。本件原告主張被告自八十七年二月十日起即時有酗酒行為，酒後會對
    原告辱罵，甚而出手毆打，而其又工作不定，並無穩定收入，又時出入電動賭博
    場所，輸錢後即伸手向原告要錢不成，即有暴力行為，八十七年七月後即離家出
    走，棄妻兒於不顧之事實，有如前述，參酌被告年僅四十八歲，正值青壯期，其
    竟不自思家有妻小，應尋找穩定工作，供應妻小穩定生活，竟復出入電動賭博場
    所，除其其微薄薪資輸掉外，復向原告要錢不成，即有毆打原告之暴力行為，原
    告何有顏面於村里間立足，任何人處於原告相同地位時，均難期待繼續維持婚姻
    之意欲，兩造之婚姻關係已生嚴重障礙而破裂，且非可歸責於原告，是原告主張
    依民法第一千零五十二條第二項規定，以兩造間有難以維持婚姻之重大事由訴請
    離婚，自有理由，應予准許。又原告此部分訴請判決離婚為有理由，則如前所述
    ，原告依民法第一千零五十二條第一項第三款規定訴請判決離婚部分，為請求權
    競合，不須一一贅述，附為敘明。
四、原告其餘攻擊方法於本件事實之認定及判決結果，不生影響，茲不一一論列，附
    為敘明。
五、據上論結，原告之訴為有理由，並依民事訴訟法第三百八十五條第一項前段、第
    七十八條，判決如主文。
中      華      民      國    九十二    年      六      月      三十    日
                                    臺灣臺中地方法院家事法庭
~B法      官  陳學德
右為正本係照原本作成
如對本判決上訴須於判決送達後二十日內向本院提出上訴狀
中      華      民      國    九十二    年      七      月      一      日
~B法院書記官  賴榮順


司法院資訊處製作；財團法人民間司法改革基金會備份。
